【裁判字號】    90,上,510
【裁判日期】    900828
【裁判案由】    損害賠償
【裁判全文】
台灣高等法院民事判決  九十年度上字第五一○號
      上  訴  人  甲○○
      被 上訴 人  乙○○
右當事人間損害賠償事件，上訴人對於中華民國九十年四月二十日臺灣臺北地方法院
八十九年度訴字第五五○八號第一審判決提起上訴，本院判決如左：
    主    文
上訴駁回。
第二審訴訟費用由上訴人負擔。
    事    實
甲、上訴人方面：
一、聲明：(一)原判決廢棄。(二)被上訴人應給付上訴人新台幣（以下同）肆佰捌拾陸萬
    元及自起訴狀繕本送達翌日起至清償日止，按年息百分之五計算之利息。(三)請准
    供擔保宣告假執行。
二、陳述：除與原判決記載相同者，予以引用外，補稱略以：
  (一)系爭房地原由訴外人亞士都建設股份有限公司所有，出售予被上訴人，被上訴人
    於八十九年五月三十一日再出售予上訴人，被上訴人買受後，並持以向台灣土地
    銀行借款之擔保，設定有最高限額四百八十六萬元之抵押權，以擔保被上訴人向
    台灣土地銀行之借款，則該不動產已由被上訴人取得所有權，毫無疑義。本件系
    爭房地既登記為被上訴人所有，且設定抵押權以擔保自己之債務，其表面上雖稱
    把不動產返還予訴外人陳正喜，然並未辦轉登記為陳正喜所有，竟由被上訴人以
    買賣為原因直接移轉登記為上訴人所有，其與陳正喜間返還不動產之真意，實係
    授權陳正喜代覓買受人，予以出賣之意，被上訴人抗辯其未授權陳正喜簽訂買賣
    契約，實無可採。
  (二)本件依雙方買賣之物權契約係由被上訴人將系爭房地直接出售予上訴人，由被上
    訴人與上訴人直接訂立買賣契約，而非經訴外人陳正喜之代理，並由被上訴人提
    出印鑑證明書，辦理過戶移轉登記，請向桃園平鎮地政事務所調閱移轉登記申請
    書及所有附件，當可證明，顯見兩造間就系爭房地有買賣關係存在。
  (三)陳正喜之職業為仲介房屋買賣，被上訴人既將房屋所有權狀、印鑑章、印鑑證明
    書交付陳正喜，已足表示以代理權授與訴外人陳正喜，依民法第一百六十九條規
    定，被上訴人對於上訴人自應負授權人責任。
三、證據：除援用原審提出者外，補提閱覽查詢表、土地及建物登記簿謄本各一份。
乙、被上訴人方面：
一、聲明：駁回上訴。
二、陳述：除與原判決記載相同者予以引用外，補稱略以：其因父親中風無法繳房子
    貸款，把房子退還予陳正喜，從未與上訴人接洽過，也沒有賣房子。
    理    由
一、上訴人起訴主張其於八十八年五月三十一日，以四百五十萬元，向被上訴人購買
    坐落桃園縣平鎮市○○段東勢小段第五三一之四地號土地一筆，應有部分一萬分
    之七二七平方公尺，及其上建物門牌號碼桃園縣平鎮市二十三鄰東勢二十九之一
    號房屋一棟（以下稱系爭房地），雙方並簽訂買賣契約，惟被上訴人未依照買賣
    契約第六條，於交屋二個月內清償全部貸款並塗銷抵押權，系爭房地仍設有最高
    限額四百八十六萬元之抵押權，爰求為判命被上訴人賠償四百八十六萬元及其遲
    延利息。
    被上訴人則以上訴人係與陳正喜簽約，並非與伊簽約，伊亦未授權陳正喜，上訴
    人應向陳正喜請求，資為抗辯。
二、依系爭買賣契約第六條約定：「乙方（按：即出賣人）保證本件不動產產權清楚
    ，無來歷不明情事，如有第三者聲明有設定抵押權或他項權利，或因案被查封，
    或其他產權糾紛均應由乙方負責處理，不得因此損害甲方（按：即買受人）權益
    ，於交屋兩個月內全部清償並塗銷原貸款」。故本件應審究者，乃被上訴人是否
    應負出賣人之責任。按上訴人主張被上訴人應負本件買賣契約出賣人之責任，雖
    提出買賣契約影本一件、土登記謄本二件、建物登記謄本二件為證，惟為被上訴
    人所否認。而該買賣契約記載：「買受人：甲○○」、「出賣人：乙○○代理人
    陳正喜」、「立約人（甲方即買受人）：甲○○」、「立約人（乙方即出賣人）
    ：乙○○代理人陳正喜」，並蓋用甲○○、陳正喜之印文，但未經被上訴人簽名
    或蓋章之事實，有該買賣契約影本在卷可按。故依該買賣契約之記載，雖具有代
    理之形式，但尚不能證明被上訴人有授與陳正喜代理權之事實。
三、上訴人雖又主張被上訴人將辦理不動產過戶之印章、所有權狀等均交付陳正喜，
    自應負表見代理人之責任。然由自己之行為表示以代理權授與他人，或知他人表
    示為其代理人而不為反對之表示者，對於第三人應負授權人之責任。但第三人明
    知其無代理權或可得而知者，不在此限。民法第一百六十九條定有明文。本條之
    立法意旨是鑑於代理人所為之代理行為，如欠缺代理權者，其行為原應經本人之
    承認始生效力（民法一百七十條第一項）。但因本人以積極的行為表彰他人之代
    理權或以消極的不行為容忍他人之代理行為，造成代理人有代理權之外觀，他方
    當事人亦因此外觀而相信代理人有代理權，進而與之為法律行為，為保障他方當
    事人免受不測損害，維護代理制度下之交易安全，乃轉使造成或容忍此外觀之本
    人負授權人責任。故本人若無上開積極或消極行為，或他方當事人並未相信代理
    人係有代理權，均無成立表見代理餘地。查證人陳正喜於原審到庭證稱：「被告
    買我的房子，後來還給我，我賣給原告。．．被告還給我，與我賣給原告的是同
    一建物。」「（提示買賣契約有何意見？）我與甲○○（即上訴人）簽的」「被
    告還給我後，沒有辦理登記，沒有簽約，沒有付錢，我就將該屋賣給原告。賣給
    原告所簽的契約書如剛剛所提示的。本件與被告無關，責任在我，我與原告取得
    協議，請給我一點時間。」上訴人於原審稱「證人說他沒有錢，有幾間房子要我
    去看，因天氣太晚，我沒有去看。請給與一個月時間協調。」（原審卷二四頁）
    。於本院審理時，上訴人仍稱「（問：有無與被上訴人接洽過？）沒有。我都是
    與陳正喜接洽。」「我跟陳正喜買的，陳正喜是建商，公司有很多房子在那裡，
    我中意那間，就跟陳正喜談，陳正喜說這是他們公司的房子。」「（問：陳正喜
    當時有無說這房子已經買給別人？）沒有。」「（問：陳正喜有說是替被上訴人
    賣房子？）沒有。」「（問：有無向陳正喜要求清償？）要不到錢，他開的本票
    無法兌現，我現在聲請強制執行。」（本院卷三六頁）。依證人陳正喜及兩造之
    陳述，可知陳正喜將系爭房地出賣予上訴人之過程中，被上訴人始終未曾參與。
    而在上訴人與陳正喜在主觀認知上，均以陳正喜為出賣人之意思簽訂買賣契約。
    雖然在買賣契約上使用「出賣人：乙○○代理人陳正喜」之文字，但被上訴人既
    然不知此事，自無不為反對之表示而應負授權人責任之問題。又被上訴人縱將印
    鑑、所有權狀等交付陳正喜以辦理系爭房地所有權移轉，但在社會經驗上，將此
    等證件交付他人所有權移轉登記，原因不一，未必即授權他人出賣不動產。且從
    交易慣例，通常是由契約當事人就買賣標的及價金等內容洽談，意思表示一致後
    ，訂立買賣契約，再辦理所有權移轉登記以為履行，本件被上訴人於證人陳正喜
    與被上訴人訂定買賣契約時，既不知情，已如前述，當無於移轉登記時授權陳正
    喜代理其出賣之理。故上訴人主張被上訴人將印鑑、權狀等物交付陳正喜辦理所
    有權移轉登記，即授權上訴人出賣，難予採信。何況縱使於辦理移轉登記後，上
    訴人於原審及本院仍稱不知陳正喜代理被上訴人出賣之事實，可知上訴人顯然未
    因上開買賣契約之文字記載或辦理所有權移轉登記之行為，相信被上訴人為出賣
    人而與之訂定買賣契約，從而並不發生表見代理之問題，故上訴人主張被上訴人
    應依表見代理負授權人之責任，應屬無據。
四、綜上所述，被上訴人既無法證明上訴人已授代理權與陳正喜，或上訴人有應負表
    見代理人之授權人責任，即不能請求上訴人履行系爭買賣契約出賣人之義務。從
    而，上訴人依據買賣契約訴請被上訴人負賠償責任，請求被上訴人賠償四百八十
    六萬元及遲延利息，為無理由。原審據此為上訴人敗訴之判決，並駁回其假執行
    之聲請，並無不合。上訴意旨指摘原判決不當，求予廢棄改判，為無理由，應予
    駁回。
五、據上論結，本件上訴為無理由，依民事訴訟法第四百四十九條第一項、第七十八
    條，判決如主文。
中      華      民      國    九十      年      八      月    二十八    日
                                民事第十七庭
                                    審判長法  官  鄭  雅  萍
                                          法  官  吳  謀  焰
                                          法  官  呂  太  郎
右正本係照原本作成。
如不服本判決，應於收受送達後二十日內向本院提出上訴書狀，其未表明上訴理由者
，應於提出上訴後二十日內向本院補提理由書狀（均須按他造當事人之人數附繕本）
上訴時應提出委任律師或具有律師資格之人之委任狀；委任有律師資格者，另應附具
律師及格證書及釋明委任人與受任人有民事訴訟法第四百六十六條之一第一項但書或
第二項（詳附註）所定關係之釋明文書影本。
中      華      民      國    九十      年      八      月     三十     日
                                          書記官  明  祖  星
附註：
民事訴訟法第四百六十六條之一（第一項、第二項）：
對於第二審判決上訴，上訴人應委任律師為訴訟代理人。但上訴人或其法定代理人具
有律師資格者，不在此限。
上訴人之配偶、三親等內之血親、二親等內之姻親，或上訴人為法人、中央或地方機
關時，其所屬專任人員具有律師資格並經法院認為適當者，亦得為第三審訴訟代理人
。


司法院資訊處製作；財團法人民間司法改革基金會備份。
